【裁判字號】    97,易,464
【裁判日期】    970415
【裁判案由】    毒品危害防制條例
【裁判全文】
臺灣士林地方法院刑事判決               97年度易字第464號
公  訴  人  臺灣士林地方法院檢察署檢察官
被      告  甲○○
上列被告因違反毒品危害防制條例案件，經檢察官提起公訴（97
年度偵字第562 號、第679號），本院判決如下：
    主  文
甲○○持有第二級毒品，累犯，處有期徒刑肆月，如易科罰金以
新臺幣壹仟元折算壹日，扣案之第二級毒品甲基安非他命壹包（
驗餘淨重零點參柒零壹公克）沒收銷燬。
其餘被訴部分無罪。
    事  實
一、甲○○前因施用毒品案件，經本院以92年度士簡字第1497號
    判決判處有期徒刑6 月確定；再因轉讓毒品案件，經本院以
    93年度訴字第429 號判決判處有期徒刑10月確定，嗣經裁定
    應執行刑為有期徒刑1 年2 月確定，已於民國95年1 月14日
    縮刑期滿執行完畢。詎其仍不知悔改，又基於持有第二級毒
    品甲基安非他命之犯意，於96年12月27日下午4 時許，在臺
    北市○○○路捷運站附近，以新台幣（下同）1500元代價向
    綽號「阿忠」之成年男子購得第二級毒品甲基安非他命1 包
    （淨重0.3710公克，取樣0.0009公克，驗餘淨重0.3701公克
    ），而未經許可持有之，並連同安非他命吸食器置於長褲右
    側口袋，隨即於同日下午5 時許，騎乘車號CF Z-863號重機
    車附載周文賢（另案不起訴處分），行經臺北市○○區○○
    路與劍潭路交岔路口處，因未戴妥安全帽為警攔檢，當場扣
    得甲○○持有之第二級毒品甲基安非他命1 包，始悉上情。
二、案經臺北市政府警察局士林分局報告臺灣士林地方法院檢察
    署檢察官偵查起訴。
    理  由
壹、有罪部分：
一、按被告以外之人於審判外之言詞或書面陳述，除法律有規定
    者外，不得作為證據；又被告以外之人於審判外之陳述，雖
    不符合同法第159 條之1 至第159 條之4 之規定，但經當事
    人於審判程序同意作為證據，法院審酌該言詞陳述或書面陳
    述作成時之情況，認為適當者，亦得為證據。當事人、代理
    人或辯護人於法院調查證據時，知有第159 條第1 項不得為
    證據之情形，而未於言詞辯論終結前聲明異議者，視為有前
    項之同意，刑事訴訟法第159 條第1 項及第159 條之5 分別
    定有明文。查本判決下列所引用之證人周文賢於警偵訊之陳
    述，雖屬傳聞證據，惟均經當事人於本院準備程序及審判期
    日中表示無意見而不予爭執，且迄至言詞辯論終結前亦未再
    聲明異議，本院審酌此等證據資料製作時之情況，尚無違法
    不當及證明力明顯過低之瑕疵，亦認為以之作為證據應屬適
    當，故揆諸前開規定，爰逕依刑事訴訟法第159 條之5 規定
    ，認前揭證據資料均例外有證據能力，合先敘明。
二、上述犯罪事實，業據被告甲○○於警偵訊及本院審理時自白
    不諱（見97年度偵字第562 號卷第22頁、第45-46 頁、第58
    頁、本院97年4 月1 日準備程序及審判筆錄），核與證人周
    文賢於警詢、偵查中之證述情節相符（見97年度偵字第562
    號第25-28 頁、第49-50 頁），又被告經搜索查扣之白色結
    晶顆粒1 包（淨重0.3710公克，取樣0.0009公克，驗餘淨重
    0.3701公克），經檢驗結果確係屬第二級毒品甲基安非他命
    無誤，此有交通部民用航空局航空醫務中心97年1 月4 日航
    藥鑑字第0970109 號鑑定書在卷可稽（見97年度偵字第562
    號第61頁），足證被告自白與事實相符，被告持有第二級毒
    品甲基安非他命之犯行洵堪認定，應予依法論科。
二、按甲基安非他命係屬毒品危害防制條例第2 條第2 項第2 款
    所規定之第二級毒品，核被告所為係犯同條例第11條第2 項
    持有第二級毒品罪。被告前有上開事實欄所述之犯罪科刑及
    執行情形，有臺灣高等法院被告前案紀錄表在卷可憑，其於
    有期徒刑執行完畢後，5 年內故意再犯本件有期徒刑以上之
    罪，為累犯，應依刑法第47條第1 項規定加重其刑。爰審酌
    被告有轉讓、施用毒品前科，竟又再度持有毒品、本件犯罪
    之動機、手段及其所持有甲基安非他命之數量非多，犯罪後
    坦承犯行之態度暨公訴人求處有期徒刑7 月稍嫌過重等一切
    情狀，量處如主文所示之刑，並諭知易科罰金折算，以示懲
    儆。
三、扣案之第二級毒品甲基安非他命1 包（驗餘淨重0.3701公克
    ），既屬第二級毒品，爰依毒品危害防制條例第18條第1 項
    前段規定，併予宣告沒收銷燬。
貳、無罪部分：
一、公訴意旨另以：被告另基於持有第二級毒品氟硝西泮（Flun
    it razepam，俗稱FM2） 之犯意，於96年8 月17日凌晨在其
    住處無故持有第二級毒品FM2 ，並置於臺北市○○區○○街
    24巷2 弄9 號4 樓住處房間桌上，嗣於同日早上6 時50分許
    ，為警持搜索票在上址查獲，並扣得第二級毒品FM 2（毛重
    0.4 公克、淨重0.3 公克）1 小包，因認被告涉持有第二級
    毒品之罪嫌。
二、按犯罪事實應依證據認定之，無證據不得認定其犯罪事實；
    不能證明被告犯罪或其行為不罰者，應諭知無罪之判決，刑
    事訴訟法第15 4條第2 項、第301 條第1 項分別定有明文。
    又事實之認定，應憑證據，如未能發現相當證據，或證據不
    足以證明，自不能以推測或擬制之方法，為裁判基礎；且認
    定犯罪事實所憑之證據，雖不以直接證據為限，間接證據亦
    包括在內，然而無論直接證據或間接證據，其為訴訟上之證
    明，須於通常一般之人均不致有所懷疑，而得確信其為真實
    之程度者，始得據為有罪之認定，倘其證明尚未達到此一程
    度，而有合理之懷疑存在而無從使事實審法院得有罪之確信
    時，即應由法院為諭知被告無罪之判決，有最高法院40年台
    上字第86號判例、76年台上字第4986號判例可資參照。
三、本件公訴人指述被告另涉有毒品危害防制條例第11條第2 項
    持有第二級毒品罪嫌，無非係以警方於被告位於臺北市○○
    區○○街24巷2 弄9 號4 樓住處房間桌上查獲之白色結晶粉
    末1 包（毛重0.4 公克，鑑驗使用0.020 公克，驗餘淨重0.
    38公克）經送台灣檢驗科技股份有限公司檢驗結果，含有
    Etumine 及FM2 成分，有該公司96年9 月10日報告編號CH/2
    0 0 7/82077 濫用藥物檢驗報告1 紙在卷可稽，固非無據。
    經查，按「本條例所稱毒品，指具有成癮性、濫用性及對社
    會危害性之麻醉藥品與其製品及影響精神物質與其製品。毒
    品依其成癮性、濫用性及對社會危害性分為四級，其品項如
    下：一、第一級海洛因、嗎啡、鴉片、古柯鹼及其相類製品
    （如附表一）。二、第二級罌粟、古柯、大麻、安非他命、
    配西汀、潘他唑新及其相類製品（如附表二）。三、第三級
    西可巴比妥、異戊巴比妥、納洛芬及其相類製品（如附表三
    ）。四、第四級二丙烯基巴比妥、阿普唑他及其相類製品（
    如附表四）。前項毒品之分級及品項，由法務部會同行政院
    衛生署組成審議委員會，每三個月定期檢討，報由行政院公
    告調整、增減之。」毒品危害防制條例第2 條第1 、2 、3
    項分別定有明文。又「氟硝西泮（Flunit razepam）」，即
    俗稱FM 2，業經行政院於88年4 月28日（88）臺法字第1641
    4 號公告調整、增減「毒品之分級及品項」時，新增列入毒
    品危害防制條例所規定之第三級毒品第17項乙節，有前開公
    告函文存卷可查。公訴人以被告於上開時地持有FM 2之行為
    ，係涉犯毒品危害防制條例第11條第2 項之持有第二級毒品
    罪，顯有誤會，應予更正。又參諸目前毒品危害防制條例就
    持有第三級毒品氟硝西泮（Flunitrazepam） 行為尚無刑事
    處罰之規定，被告此部分之行為既不構成犯罪，依照首開說
    明，爰諭知被告無罪之判決。
據上論斷，應依刑事訴訟法第299 條第1 項前段、第301 條第1
項，毒品危害防制條例第11條第2 項、第18條第1 項，刑法第11
條前段、第47條第1 項、第41條第1 項前段，判決如主文。
本案經檢察官洪三到庭執行職務
中    華    民    國    97    年    4     月    15    日
                  刑事第七庭法  官  汪梅芬
以上正本證明與原本無異。
如不服本判決，應於判決送達後10日內，向本院提出上訴狀。
                            書記官  張馨尹
中    華    民    國    97    年    4     月    15    日
附錄本案論罪科刑法條全文
毒品危害防制條例第11條
持有第一級毒品者，處3 年以下有期徒刑、拘役或新臺幣5 萬元
以下罰金。
持有第二級毒品者，處2 年以下有期徒刑、拘役或新臺幣3 萬元
以下罰金。
持有專供製造或施用第一、二級毒品之器具者，處1 年以下有期
徒刑、拘役或新臺幣1 萬元以下罰金。
持有毒品達一定數量者，加重其刑至二分之一，其標準由行政院
定之。


司法院資訊處製作；財團法人民間司法改革基金會備份。
